臺灣臺中地方法院刑事判決　　　　　　　 96年度訴字第559號
公　訴　人　臺灣臺中地方法院檢察署檢察官
被　　　告　牛淑蕙
上列被告因偽造文書案件，經檢察官提起公訴（96年度偵字第72
號），本院判決如下：
    主    文
牛淑蕙行使偽造私文書，足以生損害於公眾及他人，累犯，處有
期徒刑拾月。偽造之「乙○○」印章壹枚及中華民國95年2月8日
95 年度他字第447號刑事聲請撤回告訴狀貳份上偽造之「乙○○
」印文各壹枚（共計貳枚），均沒收之。
    事    實
一、牛淑蕙前於民國86年間起因陸續犯偽造文書罪、誣告罪、侵
    占罪及違反電信法等案件，經法院分別判處有期徒刑一年、
    十月、三月、四月確定在案，再經臺灣高等法院臺中分院以
    92年度聲字第953號裁定合併定其應執行有期徒刑二年三月
    後，甫於94年2月9日因假釋付保護管束期滿而執行完畢。
二、牛淑蕙於94年底，在臺灣臺中看守所附近之餐廳結識前往探
    監之乙○○，並向乙○○自稱可提供法律協助及幫人解決法
    律問題等語，而漸得乙○○之信任。嗣乙○○於95年1月5日
    以告訴人身份具狀向臺灣臺中地方法院檢察署提出對甲○○
    （時與乙○○仍為配偶關係，二人現已離婚）傷害及毀損之
    告訴，而經該署以95年度他字第447號受理在案，並經承辦
    檢察官定95年1月18日開偵查庭調查、訊問；嗣於開庭當日
    ，乙○○、甲○○分別在牛淑蕙、丙○○（即乙○○之妹）
    之陪同下前往該署應訊，牛淑蕙因而在庭外與甲○○、丙○○等人首度見面而認識，並於庭後得知乙○○尚有意與甲○○辦理離婚事宜，牛淑蕙乃向乙○○及甲○○提議翌日約同
    前往本院對面之打字行辦理離婚所需之相關文件資料。惟乙○○於當日（18日）晚間另因施用毒品案件為警逮捕，隨後
    並送臺灣臺中地方法院檢察署向本院聲請裁定送觀察、勒戒
    ，乙○○遂於翌日（19日）即送臺灣臺中看守所附設勒戒處
    所執行觀察、勒戒。乙○○因不願讓甲○○得知其因施用毒
    品入所一事，遂央請牛淑蕙以電話代為轉告甲○○暫停辦理
    離婚事宜，但牛淑蕙仍告知甲○○關於乙○○因施用毒品遭
    逮捕一事，並由甲○○通知駱維瑩上情。
三、詎牛淑蕙明知乙○○於執行觀察、勒戒期間（即95年1月19
    日起至同年2月20日經釋放前止），依照觀察勒戒處分執行
    條例第十二條第一項之規定，僅能接受配偶及直系血親之接
    見，卻仍向駱維瑩謊稱其有管道安排會客云云；牛淑蕙為取
    信於駱維瑩，復於同年2月8日上午在電話中向駱維瑩誆稱：
    其已去看守所會見過乙○○，乙○○並向其表示欲撤回對甲○○之告訴，要駱維瑩轉告甲○○與牛淑蕙聯絡云云，駱維
    瑩乃不疑有他，遂通知甲○○與牛淑蕙聯絡。甲○○與牛淑
    蕙聯繫後，即約同於同日（8日）下午在臺中市○○○街14
    號之「旭盈專業打字行」（下稱旭盈打字行）會面，甲○○
    誤信牛淑蕙確實獲得乙○○之授權，遂依牛淑蕙之要求，當
    場支付新臺幣（下同）二百元之打字費及五十元之刻印費，
    並連同訴訟案號及乙○○、甲○○之個人年籍資料等，悉數
    交由牛淑蕙。而牛淑蕙於同日（8日）上午即已先行委請旭
    盈打字行不知情之丁○○繕打「刑事聲請撤回告訴狀」（一
    式二份），牛淑蕙並於同日（8日）下午予以校稿，該撤回
    告訴狀上載明「案號95年度他字第447號／告訴人乙○○／
    被告甲○○」，內容則為「貴署95年度他字第447號聲請人
    告訴傷害一案，現因為息事寧人，不願追究，依刑事訴訟法
    第二百三十八條第一項規定撤回告訴，請予准許／中華民國
    95年2月8日／具狀人乙○○」等文字（下稱系爭撤回告訴狀
    ），再由牛淑蕙持其前於不詳時間、地點，以不詳方法所偽
    刻取得之「乙○○」印章一枚（未扣案）蓋印於具狀人欄內
    （每份撤回告訴狀各偽造「乙○○」印文一枚，共計偽造二
    枚），用以偽造成表示由「乙○○」具狀聲請撤回告訴之意
    思表示之私文書後，牛淑蕙即於同日（8日）16時45分許，
    將系爭撤回告訴狀二份持向臺灣臺中地方法院檢察署承辦人
    員提出行使，隨後並將其中一份撤回告訴狀寄送予甲○○，
    而足以生損害於乙○○及臺灣臺中地方法院檢察署檢察官偵
    辦刑事案件之正確性。
四、嗣經承辦檢察官向乙○○確認其聲請撤回告訴是否包括毀損
    部分時，始查知上情，而自動檢舉偵查後起訴。
    理    由
一、被告之辯解：
    訊據被告牛淑蕙雖不否認確於95年2月8日約同甲○○在旭盈
    打字行見面，由證人丁○○繕打以乙○○為具狀人之系爭撤
    回告訴狀，並由被告於當日下午持向臺灣臺中地方法院檢察
    署承辦人員提出行使，嗣將系爭撤回告訴狀其中一份寄送甲○○等情，惟矢口否認有何行使偽造私文書之犯行，辯稱：
    從頭到尾撤回告訴一事都是乙○○及甲○○的意思，伊僅協
    助繕狀及遞狀，是甲○○於2月8日約伊出來云云。
二、認定本件犯罪事實之積極證據：
  (一)關於證據能力之說明：
    本院核證人乙○○、丙○○、甲○○及丁○○於偵訊時之陳
    述，查無有何顯不可信之情況存在，且經本院於審理時踐行
    被告對各該證人交互詰問及對質等程序，本院認為對於被告
    之反對詰問權已為充分之保障，故依刑事訴訟法第一百五十
    九條之一第二項之規定，均認有證據能力。又臺灣臺中地方
    法院檢察署書記官於95年3月1日所製作之公務電話紀錄表，
    其性質上雖為公務員職務上所製作之紀錄文書，但既為針對
    本件撤回告訴之個案所作成，尚與刑事訴訟法第一百五十九
    條之四第一款所示，可經常處於可受公開檢查（public in-
    spection）之狀態，設有錯誤，甚易發現而予及時糾正之例
    行性紀錄文書有間（該條款立法理由參照），故非刑事訴訟
    法第一百五十九條之四第一款所謂得成為傳聞例外之公文書
    ，然檢察官及被告迄本件言詞辯論終結前，均未就該證據主
    張有何刑事訴訟法第一百五十九條第一項不得為證據之情形
    ，是應認已同意作為證據，且經本院審酌後，認無不適當之
    情形，故依刑事訴訟法第一百五十九條之五之規定，應認有
    證據能力，均合先敘明。
  (二)經查，上開犯罪事實，業據證人乙○○、丙○○、甲○○、
    丁○○分別於偵訊及本院審理時均具結證述綦詳（詳95年度
    他字第6804號卷第05至06頁；95年度偵字第2823號影卷第44
    至45、49至51頁；96年度偵字第72號卷第05至06頁；本院卷
    第48至65頁），並有證人乙○○、甲○○於前案偵訊時（即
    乙○○告訴甲○○傷害及毀損案件：臺灣臺中地方法院檢察
    署95年度他字第447號、95年度偵字第2823號）所為之陳述
    在案可佐（詳95年度偵字第2823號影卷第09、20至21頁），
    本院核證人等之上開陳述、證述內容，不但個人前後所述情
    節均屬一致，並無矛盾或出入之情，且彼此所述情節亦均相
    符，可資相互映佐，且各該證人於偵訊時之證述，迭經檢察
    官及本院以隔離訊問及對質等方式進行，可信性極高，又上
    開證人與被告均無任何嫌隙與糾紛，且證人彼此間於本案及
    前案（按指乙○○告訴甲○○傷害及毀損案件）之利害關係
    並非一致，理應無一同設詞誣陷被告之動機與可能性存在，
    故渠等所為之上開陳述、證述，均堪採信。其次，證人乙○○於看守所執行觀察、勒戒期間，確實未曾授權、同意任何
    人為系爭撤回告訴狀之製作與提出一事，尚有臺灣臺中地方
    法院檢察署95年3月1日之公務電話紀錄表在卷足憑（詳95年
    度偵字第2823號影卷第06頁），並有臺灣臺中看守所96年5
    月9日中所坤戒字第0961300018號函檢送之接見記錄及錄音
    電子檔附卷可按（詳本院卷第43至44頁）。此外，系爭撤回
    告訴狀二份確係被告於95年2月8日16時45分許持向臺灣臺中
    地方法院檢察署承辦人員提出行使，並於該署收發室蓋用收
    狀專用章後，一份檢送該署承辦檢察官附於該案案卷內（按
    指95年度他字第447號、95年度偵字第2823號），另一份則
    由被告寄送證人甲○○收受（嗣經證人甲○○於本院審理時
    當庭提出該撤回告訴狀原本及信封供本院參考，詳本院卷第
    57、66頁之審判筆錄，又原本附於本院證物袋內）等情，有
    各該撤回告訴狀存卷足憑（詳95年度偵字第2823號影卷第02
    至03頁；本院卷第78至79頁、本院卷證物袋）。
  (三)從而，被告主觀上明知證人乙○○未曾授權及同意任何人代
    為撤回上開告訴，猶仍委請不知情之證人丁○○代為繕打以
    證人乙○○名義出具之系爭撤回告訴狀後，並繼而提出行使
    ，其上開犯行之罪證業臻明確，其有行使偽造私文書之主觀
    犯意及客觀行為，均堪認定。
三、被告辯解不可採之理由：
  (一)查被告前於95年8月11日偵訊時先係辯稱：系爭撤回告訴狀
    上所蓋用之乙○○之印章及打字費二百五十元均是乙○○交
    由伊云云（詳95年度偵字第2823號影卷第29頁）；次於95年
    10月20日偵訊時始改稱：乙○○之印章是甲○○提出的，甲○○去看守所接見完乙○○之後，就說乙○○要撤回告訴，
    要伊陪同辦理，丙○○亦打電話告訴伊乙○○的確說要撤回
    告訴云云（詳95年度偵字第2823號影卷第37至38頁）；再於
    本院準備程序時辯稱：都是證人乙○○及甲○○的意思云云
    （詳本院卷第21頁），則關於究竟何人向被告表示要撤回告
    訴、又究竟何人委託被告協助撰狀與遞狀等情，被告前後所
    辯即已不符，是否可信，顯非無疑。其次，被告於95年11月
    9日偵訊時尚且辯稱：系爭撤回告訴狀是甲○○叫打字行做
    的，伊只有介紹甲○○去該打字行云云（詳95年度他字第68
    04號卷第04頁），然查，被告於95年2月8日上午即先自行一
    人前往該打字行，將系爭撤回告訴狀之草稿交由證人丁○○
    並委請其繕打一節，業據證人丁○○於本院審理時證述明確
    （詳本院卷第63頁），則被告上開辯解是否屬實，亦顯有疑
    問。
  (二)再者，證人乙○○係於95年1月5日以告訴人身份具狀向臺灣
    臺中地方法院檢察署提出對甲○○傷害及毀損之告訴，而經
    該署以95年度他字第447號受理在案，此有該署95年度他字
    第447號影卷可憑，然系爭撤回告訴狀上僅載有撤回傷害部
    分之告訴，對於毀損部分之告訴則隻字未提，而證人甲○○
    於95年1月18日偵訊時，既已於偵訊過程中獲告知證人乙○○對其提出之告訴內容包括傷害及毀損，果證人甲○○確有
    委請被告代為撤回上開告訴之事實，殊難想像有何僅告知被
    告協助撰狀撤回傷害部分之告訴，而置毀損部分之告訴於不
    論之可能性（又按，臺灣臺中地方法院檢察署檢察長雖於95
    年1月26日准將該95年度他字第447號關於傷害部分簽分偵案
    ，毀損部分則予以行政簽結，傷害部分嗣於95年2月9日分案
    為95年度偵字第2823號，然迄系爭撤回告訴狀提出之2月8日
    為止，上述簽分、簽結僅係該署內部作業流程，且承辦檢察
    官尚未進行任何偵查及訊問，故被告、證人乙○○、謝清源
    等人，於2月8日斯時顯均無從得知毀損部分業經承辦檢察官
    以行政簽結一事，此從系爭撤回告訴狀上所載案號仍為95年
    度他字第447號即可得證，附此敘明）。況且，證人乙○○
    雖於95年1月19日起至同年2月19日止均在臺中看守所執行觀
    察、勒戒中，然證人乙○○並未遭禁止接見、通信之處分，
    果證人乙○○確有撤回上開告訴之意，大可直接撰狀後逕行
    寄送臺灣臺中地方法院檢察署，實毋須大費周章輾轉透過證
    人丙○○、甲○○轉知被告後，復由證人甲○○支付打字費
    及刻印費用等，再由不相干之被告代行遞狀。
  (三)基此，足徵被告之上開辯解，或與事實顯不相符，或與事理
    常情顯相違悖，要為臨訟卸責之詞，均難以採信。
四、論罪科刑部分：
  (一)核被告所為，係犯刑法第二百十六條、第二百十條之行使偽
    造私文書罪。被告先後在系爭撤回告訴狀二份上偽造「乙○○」之印文，屬基於同一偽造私文書之犯意接續所為之多次
    行為，係利用同一犯罪機會所為，僅為完成同一犯罪目的，
    僅侵害同一法益，應為接續犯，屬單純一罪。又被告以不詳
    方法偽刻「乙○○」印章一枚後，在系爭撤回告訴狀上偽造
    「乙○○」之印文，復將該等偽造之私文書提出行使，其偽
    造印章、印文之行為為偽造私文書之階段行為，而偽造私文
    書之低度行為，復為行使偽造私文書之高度行為所吸收，均
    不另論罪。
  (二)查被告前於86年間起因陸續犯偽造文書罪、誣告罪、侵占罪
    及違反電信法等案件，經法院分別判刑確定及合併定其應執
    行刑後，甫於94年2月9日因假釋付保護管束期滿而執行完畢
    ，此有臺灣高等法院被告前案紀錄表在卷可按，其於有期徒
    刑執行完畢後，五年內故意再犯本件有期徒刑以上之罪，為
    累犯，應依刑法第四十七條第一項之規定，加重其刑（又按
    被告行為後，刑法第四十七條關於累犯之規定業於94年2月2
    日修正公布，並自95年7月1日起施行。修正後刑法關於累犯
    之規定，其五年以內再犯之罪以故意犯為限，始應論以累犯
    ，而舊法該條之規定並未區分行為人為故意犯或過失犯。然
    現行刑法第二條第一項中所謂之「法律變更」與「法律修正
    」之概念尚屬有別；所謂「法律變更」應係指因法律修正而
    「刑罰」有實質之更異而言〈如修正後新舊法法定本刑輕重
    變更、構成要件寬嚴不一等〉，始有依上開規定為準據法而
    比較適用新法或舊法之問題；如新舊法處罰之輕重仍然相同
    ，並無有利或不利之情形，即無適用上開規定為比較之餘地
    ，自應依一般法律適用之原則，適用現行、有效之裁判時法
    論處，此有最高法院95年度第21次刑事庭會議決議可供參照
    ；故本件不論依修正前、後之刑法規定，被告既均構成累犯
    ，對被告而言即無所謂新、舊法何者有利或不利之情形，尚
    不生新舊法比較之問題，故關於本件累犯規定之適用，應逕
    行適用現行、有效之裁判時法律論處，最高法院96年度台上
    字第2331號、96年度台上字第2552號判決均同此意旨，併予
    敘明。）
  (三)爰審酌被告素行非佳，業如前述，其無端偽以乙○○之名義
    撰狀撤回告訴，非但徒生相關當事人之困擾，更足以生損害
    於乙○○本人及偵查機關偵辦刑事案件之正確性，其事後始
    終砌詞卸責，毫無悔悟之意，縱令本案事證歷經偵、審調查
    後業臻明確，猶仍空言否認犯行，恣意置辯，犯後態度惡劣
    ，暨審酌其犯罪手段、生活狀況、智識程度等一切情狀，本
    院認為其惡性重大，原起訴檢察官具體求處有期徒刑六月尚
    嫌過輕，若非以機構性處遇之方式施以刑事處罰，難收矯治
    犯罪及預防犯罪之效，爰量處如主文所示之刑，以示儆懲。
  (四)被告所偽造「乙○○」之印章一枚雖未扣案，惟無證據證明
    業已滅失，連同系爭撤回告訴狀二份上偽造之「乙○○」印
    文各一枚（共計二枚），均應依刑法第二百十九條之規定沒
    收之。
五、據上論斷，應依刑事訴訟法第二百九十九條第一項前段，刑
    法第二百十六條、第二百十條、第四十七條第一項、第二百
    十九條，判決如主文。
中　　華　　民　　國　　96　　年　　7   　月　　5 　　日
                  刑事第十二庭  審判長法　官　莊深淵
                                      法　官　羅智文
                                      法　官　廖慧如
以上正本證明與原本無異
如不服本判決，應於收受本判決後十日內向本院提出上訴書狀，
其未敘述上訴理由者，並得於提起上訴後十日內向本院補提理由
書狀（均須按他造當事人之人數附繕本）「切勿逕送上級法院」
                                      書記官　魏宏銘
中　　華　　民　　國　　96　　年　　7   　月　　5 　　日
附錄本案論罪科刑法條全文：
刑法第二百十六條：
行使第二百十條至第二百十五條之文書者，依偽造、變造文書或
登載不實事項或使登載不實事項之規定處斷。
刑法第二百十條：
偽造、變造私文書，足以生損害於公眾或他人者，處五年以下有
期徒刑。
